【裁判字號】    99,抗,222
【裁判日期】    990226
【裁判案由】    損害賠償
【裁判全文】
臺灣高等法院民事裁定                   99年度抗字第222號
    抗  告  人  甲○○
抗告人因與相對人乙○○間損害賠償事件，對於中華民國99 年1
月8日臺灣桃園地方法院98年度訴字第1853 號所為停止訴訟裁定
提起抗告，本院裁定如下：
    主      文
抗告駁回。
抗告訴訟費用由抗告人負擔。
    理      由
一、相對人於原法院聲請意旨略以：兩造間承攬契約訂有仲裁協
    議，抗告人未先提付仲裁，逕自提起本訴，於法未合，依仲
    裁法第4條第1項規定聲請停止訴訟程序並命抗告人提付仲裁
    等情。
    原裁定略以：兩造訂立之住宅新建工程承攬契約書第17條約
    定：「甲乙雙方如有爭訟時，以桃園建築工會或桃園地方法
    院為仲裁機關。」，已有仲裁協議存在，抗告人不遵仲裁協
    議，逕行提起本件訴訟，相對人於本件訴訟中未為本案言詞
    辯論，其聲請停止訴訟程序，並無不合等語。
二、本件抗告意旨略以：「桃園建築工會」係不存在之單位，伊
    僅能向「桃園地方法院」提付仲裁，繼續進行本案訴訟。且
    伊向桃園縣政府建築爭議事件委員會申請仲裁時得知：該會
    處理案件需有爭議的物件或標的存在始得為之，本件無物件
    存在，純屬民事爭議，無法受理，請求廢棄原裁定云云。
三、按仲裁協議，如一方不遵守，另行提起訴訟時，法院應依他
    方聲請裁定停止訴訟程序，並命原告於一定期間內提付仲裁
    ，但被告已為本案之言詞辯論者，不在此限；當事人於仲裁
    協議約定仲裁機構以外之法人或團體為仲裁人者，視為未約
    定仲裁人；仲裁協議，未約定仲裁人及其選定方法者，應由
    雙方當事人各選一仲裁人，再由雙方選定之仲裁人共推第三
    仲裁人為主任仲裁人，並由仲裁庭以書面通知當事人，仲裁
    法第4條第1項、第5條第2項、第9條第1項分別定有明文。
四、經查：
  (一)抗告人於原法院起訴略以：伊於96年10月24日與相對人簽訂
    住宅新建工程承攬契約書，由相對人承攬有關坐落桃園縣桃
    園市○○段武陵小段156-86地號土地上之門牌桃園市○○路
    161 號未保存登記建物之新建工程。詎相對人簽約後未依其
    建築專業進行評估，亦未待建築師吳登良確認設計圖放樣及
    建照申請，逕行將原有舊建物拆除清運殆盡，待建築師將初
    步圖樣完成後始發現建物基地後有他人之袋地，若欲取得合
    法建照須留出袋地通行之道路，然留出道路將使伊面臨馬路
    部分面寬不足，亦無法取得建照，幾經協商無法將土地賣給
    袋地所有人，亦無法購得袋地或合併土地建築，延宕迄今已
    近2 年，伊因建物遭拆除而受有損害，爰依債務不履行及侵
    權行為之法律關係請求相對人負損害賠償責任等情，業據抗
    告人提出承攬契約書及附約可憑（原法院卷第6-10頁）。
  (二)依系爭承攬契約第17條約定：「甲乙雙方如有爭訟時，以桃
    園建築工會或桃園地方法院為仲裁機關」，足認兩造約明關
    於兩造間新建房屋工程之爭議係循仲裁方式解決，有仲裁協
    議。而仲裁係基於私法上契約自由原則而設立私法紛爭自主
    解決之制度，當事人間約定以仲裁解決爭議，基於契約信守
    之原則，均應受其拘束， 有最高法院98年度台抗字第396號
    判決同一見解可供參考。是兩造均應受上開條款之拘束，且
    相對人未為言詞辯論前即為上開仲裁協議之抗辯（原法院卷
    第25頁），則原法院仲裁法第4條第1項規定，裁定停止訴訟
    程序，並命抗告人於收受裁定後20日內將本件提付仲裁，核
    無不合。
  (三)抗告人雖辯稱：「桃園建築工會」係一不存在之單位，伊僅
    能向「桃園地方法院」提付仲裁云云置辯。查兩造於契約第
    17條約定之「桃園建築工會」、「桃園地方法院」，雖非仲
    裁法第54條所列之仲裁機關，然依同法第5條第2項：「當事
    人於仲裁協議約定仲裁機構以外之法人或團體為仲裁人者，
    視為未約定仲裁人」，即上開約定僅生「視為未約定仲裁人
    」之法律效果， 兩造應依同法第9條及第11條等規定，各選
    仲裁人或一方選定後以書面催告他方選定仲裁人，再由雙方
    選定之仲裁人共推第三仲裁人為主任仲裁人，或仲裁人於選
    定後30日內未共推主任仲裁人者，當事人得聲請法院選定等
    程序進行，非謂兩造間之仲裁協議不發生效力。至於抗告人
    所稱：仲裁機構因本件無物件存在，無法受理一節，既未舉
    證以明，且本件兩造已有爭議，自應循約定之仲裁程序解決
    ，是抗告人所辯各節，均無可採，茲仍執陳詞提起抗告，為
    無理由，應予駁回。
五、據上論結：本件抗告為無理由，依民事訴訟法第495條之1第
    1項、第449條第1項、第95條、第78條，裁定如主文。
中    華    民    國    99    年    2    月     26    日
                  民事第一庭
                      審判長法  官  張耀彩
                            法  官  盧彥如
                            法  官  林金吾
正本係照原本作成。
不得再抗告。
中    華    民    國    99    年    2     月    26    日
                            書記官  張淑芳

司法院資訊處製作；財團法人民間司法改革基金會備份。
